臺灣臺中地方法院刑事判決　　　　　　 100年度易字第92號
公　訴　人　臺灣臺中地方法院檢察署檢察官
被　　　告　黃煌樹
上列被告因詐欺案件，經檢察官提起公訴（99年度偵字第24764
號），本院判決如下：
    主    文
黃煌樹幫助犯詐欺取財罪，處有期徒刑肆月，如易科罰金，以新
台幣壹仟元折算壹日。
    事    實
一、黃煌樹可預見將個人存摺之金融卡、密碼交予身分不詳之成
    年人使用，可能使其金融帳戶成為詐欺集團用以詐騙被害人
    匯款之人頭帳戶，竟仍基於幫助詐欺取財之不確定犯意，於
    民國99年8月20日晚間7時許，在臺中市○○○路與文心路口
    之超商前，將其所申請中國信託商業銀行文心分行帳號0000
    00000000號之帳戶金融卡及密碼，交付予姓名及年籍均不詳
    自稱「毛經理」之成年男子，以此方式幫助詐騙集團為下列
    詐欺取財犯行：
  (一)不詳詐騙集團成員於99年8月21日某時致電蔡玉婷，佯稱蔡
    玉婷前於同年7月10日上網購物時，買方登記資料有誤云云
    ，蔡玉婷因此陷於錯誤，於同日下午1時11分許，依對方之
    指示匯款新臺幣（下同）21,021元至黃煌樹所有之上開帳戶
    內，經蔡玉婷事後發覺受騙而報警處理，為警循線查獲。
  (二)不詳詐騙集團成員於同年8月20日晚間8時7分許致電陳映伶
    ，自稱賣家，佯稱陳映伶先前購物付款設定錯誤，需依郵局
    人員指示至提款機更正云云，陳映伶因此陷於錯誤，於同年
    月21日，依自稱郵局人員之指示，匯款20,150元至黃煌樹所
    有之上開帳戶內，經陳映伶事後發覺受騙而報警處理，為警
    循線查獲。
  (三)不詳詐騙集團成員於同年8月21日下午4時32分許，致電潘昀
    柔，自稱銀行人員，佯稱潘昀柔先前網路拍賣購物付款設定
    錯誤，需至提款機更正云云，潘昀柔因此陷於錯誤，於99年
    8月21日下午5時8分、24分許，依對方之指示分別匯款6,112
    元及29,989元至黃煌樹所有之上開帳戶內，經潘昀柔事後發
    覺受騙而報警處理，為警循線查獲。
二、案經蔡玉婷、陳映伶、潘昀柔訴由臺中縣警察局東勢分局報
    告台灣台中地方法院檢察署檢察官偵查起訴。
    理  由
一、訊據被告黃煌樹雖對交付上開帳戶金融卡及密碼予不詳成年
    男子乙節坦承不諱，惟矢口否認幫助詐欺犯行，辯稱：伊是
    在網路518人力銀行留資料找工作，有一位自稱為傳播公司
    的毛經理打電話約伊在7-11超商見面，說工作性質是載公關
    小姐到酒店上班，因要先確認伊的帳戶有無信用問題，所以
    要借走提款卡和密碼，伊心裡有懷疑為何要交付，但對方說
    要確定帳戶是否正常使用，說只要帳戶有問題就不錄用，伊
    有問公司名稱和地址，對方沒說，只說在附近，對方並說要
    把薪水匯入伊的帳戶，伊當時是為了找工作，沒想那麼多，
    不知道對方會用伊的帳戶騙錢，伊也是被害人云云。經查：
  (一)上開被害人均遭詐騙而匯款至被告帳戶，旋遭詐騙集團提領
    一空之事實，業據證人蔡玉婷、陳映伶、潘昀柔於警詢中證
    述明確（上開證人於審判外之陳述，均經當事人同意有證據
    能力，審酌其作成之過程，亦無不適當情事，依照刑事訴訟
    法第159條之5第1項之規定有證據能力），且有蔡玉婷、陳
    映伶之存摺影本、潘昀柔提出之合作金庫銀行自動櫃員機交
    易明細表影本、被告上開銀行帳戶歷史交易查詢資料等附於
    警卷（分別附於警卷第16、17、18、22頁）可證，足認被告
    之上開帳戶確為詐騙集團成員詐欺取財之工具。
  (二)被告為高職畢業，正值壯年，於警詢自承曾有10餘次求職經
    驗，工作經驗及社會閱歷豐富，對工作求職事宜應有相當之
    敏感度，對金融卡搭配密碼使用及保管之私密性理當知之甚
    詳，其自稱求職，然竟係在路邊超商應徵，且對「毛經理」
    之真實姓名、公司地點、名稱等重要事項，均一無所悉，且
    由單一金融機關之存摺、提款卡、密碼，顯無法達到員工徵
    信之目的，是被告所述係因「毛經理」說要確認伊無信用問
    題才要伊交付金融卡和密碼云云，有違常理，況將薪水入帳
    ，僅需要金融機關帳號，更毋庸交付金融卡及密碼，被告所
    辯尚難採信。被告既明知金融卡和密碼不能任意交予他人使
    用，仍任意將金融卡及密碼提供給不詳之「毛經理」，足認
    被告對其提供帳戶可能為詐欺集團使用之高度風險，應有所
    預見，其率爾交付，確有幫助詐欺取財之不確定故意。綜上
    ，本件被告幫助詐欺取財犯行，事證明確，堪以認定，應予
    依法論科。
二、核被告所為，係犯刑法第339條第1項、第30條第1項前段之
    幫助詐欺取財罪，其為幫助犯，爰依刑法第30條第2項規定
    ，減輕其刑。被告交付同一帳戶之同一幫助詐欺取財行為，
    侵害數被害人之財產法益，為同種想像競合關係，爰從一重
    處斷。
三、爰審酌被告並無前科，素行良好，高職畢業，有正常之謀生
    能力，竟提供金融機關帳戶予詐騙集團作為詐騙工具之犯罪
    動機、目的、手段，犯罪所生之危害為7萬7千餘元，及否認
    犯行，並未賠償被害人分文損害，犯罪後之態度難謂良好等
    一切情狀，量處如主文所示之刑，並諭知易科罰金之折算標
    準。
四、應適用之法條：刑事訴訟法第299條第1項前段，刑法第30條
    第1項前段、第2項、第339條第1項、第55條、第41條第1項
    前段，刑法施行法第1條之1。
本案經檢察官陳永豐到庭執行職務。
中    華    民    國   100    年    3     月    8     日
                  刑事第十八庭審判長法官  郭書豪
                                    法官  林世民
                                    法官  蕭一弘
以上正本證明與原本無異。
如不服本判決應於收受送達後10日內向本院提出上訴書狀，並應
敘述具體理由；其未敘述上訴理由者，應於上訴期間屆滿後20日
內向本院補提理由書（均須按他造當事人之人數附繕本）「切勿
逕送上級法院」。
                                 書記官   黃士益
中    華    民    國   100    年    3     月    8     日
附錄本案所犯法條全文
中華民國刑法第30條
幫助他人實行犯罪行為者，為幫助犯。雖他人不知幫助之情者，
亦同。
幫助犯之處罰，得按正犯之刑減輕之。
中華民國刑法第339條
意圖為自己或第三人不法之所有，以詐術使人將本人或第三人之
物交付者，處 5 年以下有期徒刑、拘役或科或併科 1 千元以下
罰金。
以前項方法得財產上不法之利益或使第三人得之者，亦同。
前二項之未遂犯罰之。